【裁判字號】    97,訴,136
【裁判日期】    970326
【裁判案由】    強盜
【裁判全文】
臺灣彰化地方法院刑事判決               97年度訴字第136號
公  訴  人  台灣彰化地方法院檢察署檢察官
被      告  丁○○
                    （現於台灣彰化看守所羈押中）
指定辯護人  壬○○律師
被      告  乙○○
                    （現於台灣彰化監獄執行中）
選任辯護人  楊振芳律師
上列被告因強盜案件，經檢察官提起公訴（96年度偵字第10838
號、第10839號、第10840號、第10841號、第10842號、第10843
號），本院判決如下：
    主  文
丁○○連續意圖為自己不法之所有，結夥三人以上、攜帶兇器、
於夜間侵入住宅，以強暴、脅迫至使不能抗拒，而取他人之物，
處有期徒刑捌年捌月。
乙○○連續意圖為自己不法之所有，結夥三人以上、攜帶兇器、
於夜間侵入住宅，以強暴、脅迫至使不能抗拒，而取他人之物，
處有期徒刑捌年參月。
    事  實
一、乙○○前於民國90年間，因違反槍砲彈藥刀械管制條例案件
    ，經本院以90年度訴字第513號判決判處有期徒刑1年4月確
    定，復因施用毒品案件，經本院以91年度訴字第1160號判決
    判處有期徒刑1年確定。二案接續執行，於94年3月28日假釋
    出監，於95年1月13日假釋期滿（未構成累犯）。丁○○（
    綽號阿賢）、乙○○（綽號阿發）與下述之人共組強盜集團
    ，共同基於意圖為自己不法所有之概括犯意聯絡，於下述之
    時間、地點，分持下述客觀上足供作兇器使用之槍枝及開山
    刀或斧頭（均未扣案，該等作案槍枝均無法認定是否具有殺
    傷力），侵入下述之住宅，以所持槍枝及開山刀、斧頭指向
    在場人，或以槍枝抵住在場人，再喝令以「不准動」、「錢
    交出來」等語，而以此強暴、脅迫方式，至使下述之在場人
    不能抗拒，而強取他人所有如下述之財物，所得財物均已朋
    分花用殆盡。嗣為警循線拘提到案，查獲上情。
（一）於94年10月20日19時30分許，由丁○○通報強盜時機，由
      午○○（經台灣彰化地方法院檢察官以96年度偵字第
      10838號等為不起訴處分）、劉金榮（已死亡，業經台灣
      彰化地方法院檢察官以96年度偵字第10838號等為不起訴
      處分）分持手槍各1支、巳○○（綽號黑肉，未經起訴）
      持開山刀1把，於夜間侵入彰化縣埔心鄉○○村○○路62
      號辛○○住處，對在場之辛○○、未○○及綽號「醉仔」
      、「冬瓜」、「阿興」之人強取財物，得手約新台幣（下
      同）5萬餘元。
（二）於94年11月上旬某日14時許，由午○○在車上把風接應，
      另由丁○○持手槍1支、蔡侑達（經本院以96年度訴字第
      2671號判決判處有期徒刑7年10月）及綽號「阿世」之成
      年男子（下稱阿世）分持開山刀各1把，侵入雲林縣莿桐
      鄉埔仔村埔子39之3號屋內，對寅○○、丙○○強取財物
      ，得手約6萬餘元。
（三）94年12月間某日夜間，由乙○○、劉金榮駕駛車輛在路口
      把風，另由午○○駕駛車輛接應，由丁○○持手槍1支、
      巳○○及綽號「佑威」之成年男子（下稱佑威）分持開山
      刀各1把，於夜間侵入彰化縣永靖鄉○○村○○街85號丑
      ○○住處，對丑○○、癸○○、庚○○強取財物，得收約
      10萬餘元。
（四）於94年12月間某日夜間，午○○持斧頭1把、丁○○及劉
      金榮各持手槍1支，於夜間侵入彰化縣溪湖鎮○○街26號
      卯○○○住處，對己○○、卯○○○、綽號「親家」、「
      春華」之人強取財物，得手約6萬餘元。
（五）於95年1月26日夜間，先由子○○（業經台灣彰化地方法
      院檢察官以96年度偵字第10838號等為不起訴處分）帶午
      ○○、丁○○至現場勘查後，午○○持雙管獵槍、乙○○
      及綽號「阿昌」之成年男子（下稱阿昌）各持手槍1支，
      與丁○○共4人，於夜間侵入雲林縣大埤鄉○○村○○路
      47號戊○○住處，對戊○○、申○○、綽號「阿雄」之人
      強取財物，強盜過程中，乙○○並以所持手槍槍柄毆傷申
      ○○頭部，使其受有頭皮外傷併頭皮撕裂傷之傷害（傷害
      部分未據告訴），嗣得手現金約18萬餘元、勞力士手錶1
      支及金項鍊2條，現金朋分花用，手錶及項鍊則由乙○○
      取得後變賣。
（六）於95年2月11日凌晨2時許，由午○○持雙管獵槍、劉金榮
      持轉輪獵槍、丁○○及吳銘銂（綽號阿州，未經起訴）分
      持手槍1支，於夜間侵入嘉義市○○路750號之1辰○○住
      處，對辰○○、甲○強取財物，得手現金約59萬餘元及
      背包4個（背包由丁○○取得）。
二、案經彰化縣警察局芳苑分局移送台灣彰化地方法院檢察署檢
    察官偵查起訴。
    理  由
一、按被告以外之人於審判外之言詞或書面陳述，除法律有規定
    者外，不得作為證據。被告以外之人於偵查中向檢察官所為
    之陳述，除顯有不可信之情況者外，得為證據。被告以外之
    人於審判外之陳述，雖不符前4條之規定，而經當事人於審
    判程序同意作為證據，法院審酌該言詞陳述或書面陳述作成
    時之情況，認為適當者，亦得為證據。當事人、代理人或辯
    護人於法院調查證據時，知有第159條第1項不得為證據之情
    形，而未於言詞辯論終結前聲明異議者，視為有前項之同意
    。刑事訴訟法第159條第1項、第159條之1第2項、第159條之
    5分別定有明文。證人午○○、蔡侑達、巳○○、辛○○、
    未○○、丙○○、寅○○、丑○○、癸○○、庚○○、卯○○○、己○○、戊○○、辰○○、甲○、申○○，及共同
    被告丁○○、乙○○於警詢中之陳述，雖屬被告以外之人於
    審判外之言詞陳述，然因被告及辯護人均未於言詞辯論終結
    前聲明異議，本院復審酌該言詞陳述係由證人出於自由意識
    而陳述，並無非法取證之情況，依刑事訴訟法第159條之5之
    規定，認上開證人於警詢之陳述，得採為認定本件犯罪事實
    所憑之證據。另證人午○○、蔡侑達、巳○○、子○○、辛○○、未○○、己○○、戊○○、辰○○，及共同被告丁○○、乙○○於偵查中向檢察官所為證述，雖係被告以外之人
    於審判外之言詞陳述，為傳聞證據，然其等於偵查中向檢察
    官所為證述，均經具結，且本院審酌該等言詞陳述均係出於
    證人自由意識下所為之陳述，其等於偵查中之證詞，亦無顯
    有不可信之情況，依刑事訴訟法第159條之1第2項規定，均
    得採為認定本件犯罪事實所憑之證據，合先敘明。
二、訊據被告丁○○坦承上揭事實不諱，核與證人即共犯午○○
    、蔡侑達、巳○○、子○○，及被害人辛○○、未○○、丙○○、寅○○、丑○○、癸○○、庚○○、卯○○○、己○○、戊○○、辰○○、甲○證述內容相符，復有被告丁○○丟棄強盜贓物之背包地點彰化縣社頭鄉橋頭村圳尾巷旁八
    堡圳照片、雲林縣莿桐鄉埔仔村埔子39之3號建物照片1紙（
    96年度偵字第10838號卷第20頁）、彰化縣埔心鄉○○村○○路62號建物照片1紙（96年度偵字第10838號卷第147頁）
    、彰化縣永靖鄉○○村○○街85號建物照片2紙（96年度偵
    字第10843號卷第21頁）、彰化縣溪湖鎮○○街26號建物照
    片1紙（96年度偵字第10842號卷第20頁）、雲林縣大埤鄉○○村○○路47號建物照片2紙（96年度偵字第10841號卷第22
    頁）、嘉義市○○路750號之1建物照片（96年度偵字第
    10840號卷第22頁）、彰化縣警察局芳苑分局97年1月23日函
    暨所附財團法人天主教若瑟醫院函及申○○診斷證明書、病
    歷影本在卷可參，其自白應與事實相符，可資採信。
三、被告乙○○固坦承其綽號為「阿發」及使用車號9685-JZ號
    裕隆牌黑色休旅車之事實，惟矢口否認有何共同強盜之犯行
    ，辯稱：係午○○、丁○○誣陷伊云云。然查：
（一）證人午○○於第一次警詢時即證稱：「94年底我夥同友人
      阿賢、黑面、佑威共4人，由我開車，阿賢持手槍，黑面
      、佑威各持1把開山刀進入（彰化縣永靖鄉○○村○○街
      85號），搶得11萬左右。（何人提議強盜該處所？）是金
      榮及阿發提供強盜處所。金榮及阿發2人分得3萬元，我及
      阿賢、黑面、佑威4人各分得2萬元。」（96年8月9日警詢
      筆錄，96年度偵字第10843號卷第4-6頁），其歷次之證述
      均屬一貫，核與證人即共同被告丁○○於警詢、偵查、本
      院審理時證述情節相符。又證人午○○證稱：「乙○○還
      有跟我們參與彰化縣永靖鄉○○村○○路85號之強盜，但
      這個場所乙○○只是跟我們通報這個住處可以去行搶，當
      時是在劉金榮的住處跟我講的。」等語（96年12月14日偵
      查筆錄，96年度偵字第10843號卷第98-101頁），證人丁○○亦證稱：「因為阿發是永靖人，路是阿發跟劉金榮帶
      的。阿發有表示他自己在該處打過麻將，由阿發帶領我們
      去行搶。」等語（96年12月11日偵查筆錄，96年度偵字第
      10843號卷第90-91頁），且被告乙○○於警詢中亦坦承曾
      向午○○說過伊在彰化縣永靖鄉○○村○○街85號後方鐵
      皮屋打過麻將（96年10月19日警詢筆錄，96年度偵字第
      10843號卷第46頁）一情，足認證人午○○、丁○○上開
      證述為真實，可資採信。
（二）證人午○○、丁○○於警詢、偵查及本院審理時均證稱被
      告乙○○有參與雲林縣大埤鄉○○村○○路47號之強盜案
      ，證人即共同被告丁○○於96年11月21日警詢時並證稱：
      「阿發於強盜時持槍柄敲打一位中年男子，致頭部受傷流
      血，我記得這件強盜案是在凌晨時發生的。」等語（96年
      度偵字第10843號卷第27頁背面），而證人午○○於96年
      12月7日偵訊時證稱：「（該處行搶時，有人打傷被害人
      頭部，是誰打的？）阿發。」於96年12月14日偵訊時亦證
      稱：「我們4人就一同進到住處裡面，乙○○也有進來。
      我們都有叫現場的人不要動，約過了3、4分鐘，因為有一
      個被害人要反抗，乙○○就拿槍柄打那個人的頭。」等語
      （96年度偵字第10843號卷第99頁背面），核與證人申○○於警詢中（本院卷97年1月15日警詢筆錄）、戊○○於
      偵查中（96年12月11日偵查筆錄，96年度偵字第10843號
      卷第93-94頁）證述內容相符，堪認被告乙○○確曾參與
      該次強盜犯行。
（三）被告乙○○之辯護人以證人午○○、丁○○於警詢、偵查
      、本院審理時所證述內容前後不一，認證人午○○、丁○○之證述不實在等語，惟查證人午○○、丁○○就被告乙○○參與該二次犯行之內容，所供大同小異，僅就分得贓
      物有無金錶、被告乙○○與劉金榮開2台車抑係1台車、所
      持槍枝為3支抑或4支等節有所出入，惟按被告、共犯或其
      他共同被告之自白，及證人之證詞，均屬供述證據之一種
      ，而供述證據具有其特殊性，與物證或文書證據具有客觀
      性及不變性並不相同。蓋人類對於事物之注意及觀察，有
      其能力上之限制，未必如攝影機或照相機般，對所發生或
      經歷的事實能為機械式無誤地捕捉，亦未必能洞悉事實發
      生過程之每一細節及全貌。且常人對於過往事物之記憶，
      隨時日之間隔而漸趨模糊或失真，自難期其如錄影重播般
      地將過往事物之原貌完全呈現。故供述證據每因個人觀察
      角度、記憶能力、表達能力、誠實意願、嚴謹程度及利害
      關係之不同，而有對相同事物異其供述之情形發生，而其
      歧異之原因，未必絕對係出於虛偽所致。是以共同被告或
      共犯間之自白，遇有前後不一，或彼此互相齟齬之情形，
      事實審法院為發現真實起見，應就其全盤供述之意旨，佐
      以卷內證據為綜合判斷，並依據經驗法則及論理法則，詳
      予剖析其供述異、同之情形，並調查其他必要之證據，以
      去瑕存真，定其取捨，若足認其關於基本事實之陳述，果
      於真實性無礙時，即非不得予以採信。查本件證人作證時
      間最早已在96年下半年，距離本件犯案時間之94年底、95
      年初，已隔1年有餘、將近2年，就犯案過程細節難以期待
      證人記憶清晰，且此等瑕疵亦未足影響證人證述之可信性
      ，辯護人前開辯護，尚無足採。
（四）此外，復經證人即被害人丑○○、癸○○、庚○○於警詢
      中證述明確，及強盜地點查證照片附卷可參。本件事證明
      確，被告犯行洵堪認定。
四、按被告行為後，刑法於94年2月2日修正公布，95年7月1日施
    行，而刑法施行法亦於95年6月14日增訂第1條之1。修正後
    刑法第2條第1項規定：「行為後法律有變更者，適用行為時
    之法律。但行為後之法律有利於行為人者，適用最有利於行
    為人之法律。」係規範行為後法律變更所生新舊法律比較適
    用之準據法，於新法施行後，應適用修正後刑法第2條第1項
    之規定，為「從舊從輕」之比較。另於比較時應就罪刑有關
    之共犯、未遂犯、想像競合犯、牽連犯、連續犯、結合犯，
    以及累犯加重、自首減輕暨其他法定加減原因（如身分加減
    ）與加減比例等一切情形，本於「統一性及整體性原則」，
    綜其全部罪刑之結果而為比較。經查：
（一）刑法第28條關於共犯之規定，由「二人以上共同實施犯罪
      之行為者，皆為正犯」，修正為「二人以上共同實行犯罪
      之行為者，皆為正犯」，惟上述用語上之修正，僅明白宣
      示本條不包括「陰謀共同正犯」及「預備共同正犯」，但
      仍包括共謀共同正犯，並無實質修正。
（二）修正前刑法關於連續犯之規定，係論以一罪，但得加重其
      刑至2分之1，修正後刑法將連續犯之規定刪除，而連續犯
      本質上係各自獨立之犯罪，亦即是數罪之性質，在連續犯
      刪除後，原各自獨立之數個犯行，應回歸數罪併罰之規定
      處理。是以連續犯規定之刪除，並無較有利於被告。
（三）經綜合比較新、舊法之結果，以被告行為時之舊法較有利
      於被告，依刑法第2條第1項前段規定，本案自應適用被告
      行為時之法律。
四、核被告2人所為除事實欄一（二）部分外，均係犯刑法第330
    條第1項之結夥三人以上、攜帶兇器、於夜間侵入住宅強盜
    罪，被告丁○○所為事實欄一（二）部分，係犯刑法第330
    條第1項之結夥三人以上、攜帶兇器強盜罪。被告丁○○、
    乙○○與上開事實欄所載行為人間，有犯意聯絡及行為分擔
    ，為共同正犯。被告丁○○前後6次犯行，被告乙○○前後2
    次犯行，時間緊接，觸犯構成要件相同之罪，顯係均基於概
    括犯意所為，均應依修正前刑法第56條連續犯規定論以一罪
    ，被告丁○○並應論以情節較重之結夥三人以上、攜帶兇器
    、於夜間侵入住宅強盜罪，並依法加重其刑。被告乙○○於
    95 年1月13日假釋期滿前，即犯本件連續強盜罪，並無累犯
    情形，附此敘明。爰審酌被告丁○○前有竊盜、賭博前科，
    本件前後為6次強盜犯行，犯後坦承犯行，顯有悔意，被告
    乙○○前有竊盜、施用毒品、槍砲等前科，素行不佳，本件
    為2次強盜犯行，於雲林縣大埤鄉○○村○○路47號該次強
    盜時，打傷被害人申○○，手段兇殘，犯後空言否認，毫無
    悔改之意等一切情狀，分別量處如主文所示之刑。另被告及
    共犯所使用之槍枝、刀械均未扣案，是否具有殺傷力未明，
    亦無從查證是否均屬違禁物，復無法證實是否屬被告或其他
    共犯所有，爰不諭知沒收。
據上論斷，依刑事訴訟法第299條第1項前段，刑法第2條第1項前
段、第330條第1項，修正前刑法第28條、第56條，判決如主文。
本案經檢察官蔡明達到庭執行職務
中    華    民    國    97    年    3     月    26    日
                  刑事第六庭    審判長法官  王義閔
                                法      官  鄭舜元
                                法      官  林欣苑
以上正本證明與原本無異。
如不服本判決，應於判決送達後10日內，向本院提出上訴書狀，
上訴書狀應「敘述具體上訴理由」，並按他造當事人之人數附繕
本。「切勿逕送上級法院」。
告訴人或被害人對於判決如有不服具備理由請求檢察官上訴者，
其上訴期間之計算係以檢察官收受判決正本之日期為準。
中    華    民    國    97    年    3     月    26    日
                                 書  記  官  楊筱惠
附錄本案論罪科刑法條全文：
中華民國刑法第330條
（加重強盜罪）
犯強盜罪而有第 321 條第 1 項各款情形之一者，處 7 年以上有
期徒刑。
前項之未遂犯罰之。


司法院資訊處製作；財團法人民間司法改革基金會備份。
